【裁判字號】    90,訴,118
【裁判日期】    900629
【裁判案由】    懲治盜匪條例等
【裁判全文】
臺灣板橋地方法院刑事判決                            九十年度訴字第一一八號
    公  訴  人  臺灣板橋地方法院檢察署檢察官
    被      告  丁○○
    指定辯護人  甲○
右列被告因懲治盜匪條例等案件，經檢察官提起公訴（八十九年度偵字第七二四一號
），甲○判決如左：
    主      文
丁○○竊盜，處有期徒刑肆月，扣案變造之乙○○之國民身分證上及變造之戊○○之
重型機車駕駛執照上所貼丁○○之照片各壹張，均沒收；又未經許可，持有可發射子
彈具有殺傷力之改造手槍，處有期徒刑壹年肆月，併科罰金新台幣萬元，罰金如易
服勞役，以新臺幣玖佰元即銀元佰元折算壹日，扣案以仿ＢＥＲＥＴＴＡ廠半自動
手槍製造之玩具手槍改造之手槍（含彈匣壹個）壹枝（槍枝管制編號：000000
000）及子彈壹顆，均沒收。應執行有期徒刑壹年陸月，併科罰金新台幣萬元，
罰金如易服勞役，以新臺幣玖佰元即銀元佰元折算壹日，扣案變造之乙○○之國民
身分證上及變造之戊○○之重型機車駕駛執照上所貼丁○○之照片各壹張及以仿ＢＥ
ＲＥＴＴＡ廠半自動手槍製造之玩具手槍改造之手槍（含彈匣壹個）壹枝（槍枝管制
編號：000000000）及子彈壹顆，均沒收。
其餘被訴懲治盜匪條例部分無罪。
    事      實
一、丁○○曾因懲治盜匪條例案件，於民國（下同）八十三年八月十九日經甲○以八
    十三年度少訴字第四八號刑事判決判處有期徒刑三年，緩刑五年確定，嗣另因搶
    奪案件，於八十五年四月二日經甲○以八十五年度少訴字第二九號刑事判決判處
    有期徒刑八月，同年十一月二十八日經臺灣高等法院以八十六年度臺上字第一三
    六九號刑事判決改為判處有期徒刑六月，嗣上訴後於八十六年三月十四日經最高
    法院駁回上訴而告確定，刑期起算日期為八十六年五月六日，指揮書執行完畢日
    期為八十六年七月一日。而上開懲治盜匪條例案件所判處之罪刑，經裁定撤銷緩
    刑，於八十六年七月二日接續執行，指揮書執行完畢日期為八十九年三月二十日
    ，縮刑期滿日期為八十九年二月十五日，於八十八年三月九日因縮短刑期假釋出
    監，惟嗣經撤銷假釋，應執行殘刑十一月六日，刑期起算日期為八十九年四月十
    九日，指揮書執行完畢日期為九十年三月二十四日（上開罪刑不致使本案犯行構
    成累犯－理由詳後述）。丁○○竟基於變造特種文書之概括犯意，先於八十九年
    三月十五日七時許，在臺北縣板橋市○○○路「電影城」處，向不知情之乙○○
    借得其國民身分證一枚後，旋於臺北縣板橋市○○路安樂巷六十九號之租居處，
    以將乙○○之國民身分證上原貼之乙○○之照片撕下後換貼丁○○之照片之方式
    ，而變造該國民身證，足以生損害於警政、戶政機關對國民身分證稽核、管理之
    正確性及乙○○。嗣丁○○於八十九年三月間某日晚間至戊○○位於臺北縣板橋
    市○○路七十三巷六號一樓之住處聊天，竟意圖為自己不法之所有，趁戊○○不
    注意之際，徒手竊取戊○○置於皮夾內之重型機車駕駛執照，並承前開變造特種
    文書之概括犯意，於同年三月下旬某日，在臺北縣板橋市○○路安樂巷六十九號
    之租居處，以將該重型機車駕駛執照上原貼之戊○○之照片撕下後換貼丁○○之
    照片之方式，而變造該駕駛執照，足以生損害於警政、監理機關對重型機車駕駛
    執照稽核、管理之正確性及戊○○。又丁○○另基於未經許可無故持有改造手槍
    、子彈之犯意，於八十九年三月底，在臺北縣板橋市○○路安樂巷六十九號之租
    居處，向「黃君毅」（綽號「金毛」，確實姓名年籍不詳）之成年男子，以新臺
    幣（下同）二萬元之代價購得以仿ＢＥＲＥＴＴＡ廠半自動手槍製造之玩具手槍
    更換土造金屬槍管而具有殺傷力之改造手槍及改造子彈三發而持有（同年三月底
    「黃君毅」曾來取用，嗣於同年四月六日復交還丁○○，斯時交還丁○○具有殺
    傷力之改造子彈數目為四顆，另有彈殼三個），而未經許可無故持有改造手槍、
    子彈；殆八十九年四月五日十七時許，丁○○於臺北縣板橋市○○路安樂巷七十
    八號前，為警查獲，並當場於丁○○身上扣得上開變造（起訴書誤繕為偽造）之
    「乙○○」之國民身分證、變造（起訴書誤繕為偽造）之「戊○○」重型機車駕
    駛執照各一枚、改造手槍一把、子彈四發、空彈殼三個（於警方查緝中因該改造
    手槍不慎走火而擊發子彈一顆，另剩餘子彈三顆經送鑑定而已擊發其中二顆，認
    三顆均具殺傷力）。
二、案經臺北市政府警察局文山第一分移送臺灣板橋地方法院檢察署檢察官偵查起訴
    。
    理      由
一、訊據被告丁○○坦承右開犯罪事實，核與被害人乙○○、戊○○所為指訴及證人
    丙○○之證述相符，復有改造手槍一把、子彈三發（送鑑定已擊發其中二顆）、
    變造之「乙○○」之國民身分證、變造之「戊○○」之重型機車駕駛執照各一枚
    扣案足資佐證，而該等槍彈經檢察官囑託內政部警政署刑事警察局鑑驗，鑑驗結
    果：「送鑑改造手槍壹枝（槍枝管制編號：000000000），認係以仿Ｂ
    ＥＲＥＴＴＡ廠半自動手槍製造之玩具手槍換裝土造金屬槍管而成，機械性能良
    好，認具殺傷力；送鑑子彈顆，認均係土造金屬彈殼加裝圓錐狀直徑約９ＭＭ
    之土造金屬彈頭而成，經試射貳顆結果，均能擊發，認均具殺傷力。」（見偵卷
    第六十二頁之內政部警政署刑事警察局八十九年四月十一日刑鑑字第四四四○九
    號鑑驗通知書），而該改造槍枝確曾於警員查獲後另於逮捕案外人游銘煌時不慎
    掉落地上而走火擊中警員蔡坤璋一節，亦據被告供承無誤，尤見該改造槍枝及子
    彈確具殺傷力無誤。是本案事證已臻明確，被告犯行洵堪認定，自應依法論科。
二、查被告丁○○持有該以玩具槍改造而可發射子彈具有殺傷力槍枝之行為，核係犯
    八十九年七月五日修正公布，同年月七日生效之槍砲彈藥刀械管制條例第十一條
    第四項之未經許可持有其他可發射子彈具有殺傷力之各式槍砲罪（雖被告行為時
    之槍砲彈藥刀械管制條例第十一條第四項之規定〈即八十六年十一月二十四日修
    正公布，同年月二十六日生效者〉嗣於八十九年七月五日再次修正公布，同年月
    七日生效，比較該次修正條文第十一條條文之內容，僅係將第十一條第一項原規
    定中之「第四條第一款」修正為「第四條第一項第一款」，至於第十一條第四項
    之內容則未有任何修正，是修正前之規定並未有利於被告，故依刑法第二條第一
    項前段之規定，自應適用裁判時即八十九年七月五日修正公布，同年月七日生效
    之槍砲彈藥刀械管制條例第十一條第四項之規定論罪）。又被告丁○○未經許可
    持有本案子彈之犯行，核係犯八十六年十一月二十四日修正公布，同年月二十六
    日生效之槍砲彈藥刀械管制條例第十二條第四項之未經許可持有子彈罪。被告所
    犯上開八十九年七月五日修正公布，同年月七日生效之槍砲彈藥刀械管制條例第
    十一條第四項之罪與八十六年十一月二十四日修正公布，同年月二十六日生效之
    槍砲彈藥刀械管制條例第十二條第四項之未經許可持有子彈罪之二罪間，係一行
    為觸犯數罪名，為想像競合犯，應依刑法第五十五條之規定，從一重之八十九年
    七月五日修正公布，同年月七日生效之槍砲彈藥刀械管制條例第十一條第四項之
    未經許可持有其他可發射子彈具有殺傷力之各式槍砲罪論處；又被告丁○○變造
    「乙○○」之國民身分證及變造之「戊○○」之重型機車駕駛執照之犯行，均係
    犯刑法第二百十二條之變造特種文書罪（公訴人固認被告所為此犯行與「阿港」
    之年籍姓名不詳成年男子間有犯意聯絡及行為分擔，惟被告於甲○審理中業已坦
    承係其一人單獨為之，此外復乏證據足資證明被告係與「阿港」共犯本案偽造特
    種文書之犯行，是公訴人所認容有未洽），其先後二次犯行，時間緊接、方法相
    同、觸犯構成要件相同之罪名，顯係基於概括之犯意為之，係連續犯，應依刑法
    第五十六條之規定論以一罪，並依法加重其刑。另被告丁○○竊取戊○○之重型
    機車駕駛執照之犯行，核係犯刑法第三百二十條第一項之竊盜罪。被告所犯上開
    刑法第二百十二條之變造特種文書罪與刑法第三百二十條第一項之竊盜罪，二罪
    間有方法結果之牽連關係，為牽連犯，應依刑法第三百二十條第一項之規定，從
    一重之刑法第三百二十條第一項之竊盜罪論處。被告所犯前揭槍砲彈藥刀械管制
    條例第十一條第四項之未經許可持有其他可發射子彈具有殺傷力之各式槍砲罪、
    刑法第三百二十條第一項之竊盜罪之二罪間，犯意各別，行為互殊，構成要件亦
    異，自應分論併罰。查被告丁○○雖曾因懲治盜匪條例案件，於八十三年八月十
    九日經甲○以八十三年度少訴字第四八號刑事判決判處有期徒刑三年，緩刑五年
    確定，嗣另因搶奪案件，於八十五年四月二日經甲○以八十五年度少訴字第二九
    號刑事判決判處有期徒刑八月，同年十一月二十八日經臺灣高等法院以八十六年
    度臺上字第一三六九號刑事判決改為判處有期徒刑六月，嗣上訴後於八十六年三
    月十四日經最高法院駁回上應而告確定，刑期起算日期為八十六年五月六日，指
    揮書執行完畢日期為八十六年七月一日。而上開懲治盜匪條例案件所判處之罪刑
    ，經裁定撤銷緩刑，於八十六年七月二日接續執行，指揮書執行完畢日期為八十
    九年三月二十日，縮刑期滿日期為八十九年二月十五日，於八十八年三月九日因
    縮短刑期假釋出監，惟嗣經撤銷假釋，應執行殘刑十一月六日，刑期起算日期為
    八十九年四月十九日，指揮書執行完畢日期為九十年三月二十四日，然因刑法第
    七十九條之一第一項規定：「二以上徒刑併執行者，第七十七條所定最低應執行
    之期間，合併計算之。」同條第三項規定：「依第一項規定合併計算執行期間而
    假釋者，前條第一項規定之期間，亦合併計算之。」則在併合執行之情形，經許
    其假釋出獄者，其報請許可假釋所須最低應執行之期間，既合併計算；且假釋期
    間（即殘刑期間），亦合併計算之，其期間即無從區分。從而，不論假釋出獄前
    所執行之期間是否已逾其中任一罪之刑期，亦不論嗣後其假釋有無被撤銷，在假
    釋期間內，均應認為尚未執行完畢。其於執行逾其中任一罪之刑期後五年內之假
    釋期間，再犯有期徒刑以上之罪者，不應論以累犯（參照最高法院八十八年七月
    二十日八十八年第四次刑事庭會議決議），附此敘明。爰審酌被告丁○○為掩飾
    自已身分及擁槍自重之犯罪動機、目的、手段、品行不良、智識程度非高、所生
    危害及犯罪後坦承犯行態度尚佳等一切情狀，量處如主文所示之刑，並定其應執
    行刑，且就所宣告之罰金刑諭知如易服勞役之折算標準。
三、按人民身體之自由應予保障，憲法第八條設有明文。限制人身自由之法律，其內
    容須符合憲法第二十三條所定要件。保安處分係對受處分人將來之危險性所為拘
    束其身體、自由等之處置，以達教化與治療之目的，為刑罰之補充制度。本諸法
    治國家保障人權之原理及刑法之保護作用，其法律規定之內容，應受比例原則之
    規範，使保安處分之宣告，與行為人所為行為之嚴重性、行為人所表現之危險性
    ，及對於行為人未來行為之期待性相當。槍砲彈藥刀械管制條例第十九條第一項
    規定：「犯第七條、第八條、第十條、第十一條、第十二條第一項至第三項、第
    十三條第一項至第三項之罪，經判處有期徒刑者，應於刑之執行完畢或赦免後，
    令入勞動場所，強制工作，其期間為三年。」此項規定不問對行為人有無預防矯
    治其社會危險性之必要，一律宣付強制工作三年，限制其中不具社會危險性之受
    處分人之身體、自由部分，其所採措施與所欲達成預防矯治之目的及所需程度，
    不合憲法第二十三條所定之比例原則。犯上開條例第十九條所定之罪，不問對行
    為人有無預防矯治其社會危險性之必要，一律宣付強制工作三年之部分，與本解
    釋意旨不符，應自本解釋公布之日起不予適用。犯該條例第十九條第一項所列舉
    之罪，依個案情節符合比例原則部分，固應適用該條例宣告保安處分；至不符合
    部分而應宣告保安處分者，則仍由法院斟酌刑法第九十條第一項規定之要件，依
    職權為之，於此，自無刑法第二條第二項之適用，亦即仍有從新從輕原則之適用
    ，為司法院大法官釋字第四七一號解釋著有明文。本件被告雖有上開前科，但與
    本件犯行性質上尚非屬同類型者，且其所犯前案罪行，尚並未經執行完畢而足以
    衡量執行之效果，甲○衡量再三，認依個案情節若依槍砲彈藥刀械管制條例第十
    九條第一項宣告保安處分尚與符合比例原則不符，再者，被告尚難認係有犯罪之
    習慣或以犯罪為常業或因遊蕩或懶惰成習而犯罪者，故亦無預防矯治其社會危險
    性而宣付強制工作之必要，故本案不予宣告強制工作，併予敘明。
四、扣案變造之乙○○之國民身分證上及變造之戊○○之重型機車駕駛執照上所貼丁○○之照片各一張，係被告所有供本案犯罪所用之物，爰依刑法第三十八條第一
    項第二款之規定宣告沒收；另扣案以仿ＢＥＲＥＴＴＡ廠半自動手槍製造之玩具
    手槍改造之手槍（含彈匣一個）一枝（槍枝管制編號：000000000）及
    子彈壹顆係違禁物，均應依刑法第三十八條第一項第一款之規定宣告沒收；至於
    不慎走火及鑑定時擊發之子彈共三顆已喪失殺傷力，另彈殼計六顆亦已無殺傷力
    ，核與沒收之相關規定不符，故均不予以宣告沒收。
五、無罪部分：
（一）公訴意旨另以：被告丁○○意圖為自己不法之所有，於八十九年四月一日六時
      許，在臺北縣板橋市○○路安樂巷六十九號，持改造手槍一支毆打乙○○前面
      頭部（傷害部分未據告訴），以此強暴方式，致使乙○○不能抗拒，將乙○○
      身上攜帶之健康保險卡、諾基亞行動電話手機取走，因認被告涉犯懲治盜匪條
      例第五條第一項第一款之盜匪罪。
（二）按犯罪事實應依證據認定之，無證據不得推定其犯罪事實，刑事訴訟法第一百
      五十四條定有明文。且刑事訴訟上證明之資料，無論其為直接  或間接證據，
        均須達於通常一般之人均不致有所懷疑，而得確信其為真實之程度，始得據
      為有罪之認定，若其關於被告是否犯罪之證明未能達此程度，而有合理懷疑之
      存在，致使無從形成有罪之確信，根據「罪證有疑，利於被告」之證據法則，
      即不得遽為不利被告之認定（參照最高法院七十六年度臺上字第四九八六號判
      例）。其以情況證據（即間接證據）斷罪時，尤須基於該證據在直接關係上所
      可證明之他項情況事實，本乎推理作用足以確證被告有罪，方為合法，不得徒
      憑主觀上之推想，將一般經驗上有利被告之其他合理情況逕予排除（參照最高
      法院三十二年上字第六七號判例）。又告訴人之告訴，係以使被告受刑事訴追
      為目的，是其陳述是否與事實相符，仍應調查其他證據以資審認（參照最高法
      院五十二年臺上字第一三○○號判例）。
（三）公訴意旨認被告丁○○涉犯上開罪嫌無非係以乙○○之指述為其論斷依據。訊
      據被告丁○○固坦承有取走乙○○之全民健康保險卡及諾基亞廠牌之行動電話
      手機及毆打乙○○等情，惟堅決否認有被訴之盜匪罪嫌，辯稱：伊係向乙○○
      借得該等物品，借走之後因與乙○○開玩笑始以槍擊打乙○○之前額等語。
（四）經查：經甲○詰諸證人乙○○被告所辯情事，證人乙○○結證稱：「（被告有
      無拿槍打你？）他是跟我玩的，有打到我的頭。」、「（為何在偵查中說他搶
      走你的行動電話，你心裏害怕？）我沒有這樣說，因我緊張說錯的。」（見甲○九十年三月三十日訊問筆錄）、「（身分證、健保卡、行動電話為何會被被
      告拿走？）被告說要跟我借身分證、健保卡、行動電話，要做什麼我不知道，
      後來我有跟他拿，他說清明節要還我。」、「（是否因為這樣害怕，所以把健
      保卡、手機給他？）不是，可能是誤會他了，隔天他有跟我道歉。」、「是先
      借他東西，他才開玩笑打我的額頭的。」（見甲○九十年五月九日訊問筆錄）
      ，是證人乙○○於偵查中所為之指述與其於甲○中所述已見歧異；況且，若被
      告確如乙○○於偵查中所述係於八十九年四月一日以強暴方式取去乙○○之全
      民健康保險卡、行動電話手機，又何以待警方於八十九年四月六日凌晨於被告
      帶同警方至案外人陳慶龍之住處（臺北縣土城市○○街二十三巷十四號）同時
      發現乙○○時，始見八十九年四月六時許之警訊筆錄有被告涉及對乙○○「洗
      劫財物」之記載，是乙○○所為該指述之真實性，尤啟人疑竇，是尚難執其偵
      查中不利於被告之陳述即遽為不利於被告之論斷。
（五）綜上所述，被告所辯非無可採，公訴人認被告涉犯前揭盜匪罪嫌，所為舉證尚
      未達於通常一般之人均不致有所懷疑，而得確信其為真實之程度；此外甲○復
      查無積極證據足以認定被告犯有公訴人所指之盜匪罪行，既不能證明被告犯罪
      ，就此部分自應為被告無罪之諭知。
據上論斷，應依刑事訴訟法第二百九十九條第一項前段、第三百零一條第一項，槍砲
彈藥刀械管制條例第十一條第四項、第十二條第四項，刑法第十一條前段、第五十六
條、第二百十二條、第三百二十條第一項、第五十五條、第四十二條第二項、第三十
八條第一項第一款、第二款、刑法第二條第一項前段，罰金罰鍰提高標準條例第一條
前段、第二條，現行法規所定貨幣單位折算新臺幣條例第二條，判決如主文。
本案經檢察官林宏松到庭執行職務。
中      華      民      國      九十        年    六      月    二十九  日
                                      臺灣板橋地方法院刑事第五庭
                                          法  官  陳  鴻  清
右正本證明與原本無異
如不服本判決應於送達後十日內向甲○提出上訴狀
                                          書記官  林  蔚  然
中      華      民      國      九十        年    七      月    五      日
附錄本案論罪科刑法條全文：
刑法第二百十二條：
偽造、變造護照、旅券、免許證、特許證及關於品行、能力服務或其他相類之證書、
介紹書，足以生損害於公眾或他人者，處一年以下有期徒刑、拘役或三百元以下罰金
。
刑法第三百二十條：
意圖為自己或第三人不法之所有，而竊取他人之動產者，為竊盜罪，處五年以下有期
徒刑、拘役或五百元以下罰金。
意圖為自己或第三人不法之利益，而竊佔他人之不動產者，依前項之規定處斷。前二
項之未遂犯罰之。
槍砲彈藥刀械管制條例第十一條（八十九年七月五日修正公布）：
未經許可，製造、販賣或運輸第四條第一項第一款所稱其他可發射金屬或子彈具有殺
傷力之各式槍砲者，處五年以上有期徒刑，併科新臺幣一千萬元以下罰金。
未經許可，轉讓、出租或出借前項所列槍砲者，處三年以上十年以下有期徒刑，併科
新臺幣七百萬元以下罰金。
意圖供自己或他人犯罪之用，而犯前二項之罪者，處無期徒刑或七年以上有期徒刑，
併科新臺幣一千萬元以下罰金。
未經許可，持有、寄藏或意圖販賣而陳列第一項所列槍砲者，處一年以上七年以下有
期徒刑，併科新臺幣七百萬元以下罰金。
第一項至第三項之未遂犯罰之。
槍砲彈藥刀械管制條例第十二條（八十六年十一月二十四日修正公布）：
未經許可，製造、販賣或運輸子彈者，處一年以上七年以下有期徒刑，併科新臺幣五
百萬元以下罰金。
未經許可，轉讓、出租或出借子彈者，處六月以上五年以下有期徒刑，併科新臺幣三
百萬元以下罰金。
意圖供自己或他人犯罪之用，而犯前二項之罪者，處三年以上十年以下有期徒刑，併
科新臺幣七百萬元以下罰金。
未經許可，持有、寄藏或意圖販賣而陳列子彈者，處五年以下有期徒刑，併科新臺幣
三百萬元以下罰金。
第一項至第三項之未遂犯罰之。


司法院資訊處製作；財團法人民間司法改革基金會備份。
